臺灣高等法院臺南分院民事判決　九十二年度訴易字第一八號　Ｊ
　　　原　　　告　甲　○　○
　　　訴訟代理人　嚴　庚　辰　律師
　　　　　　　　　鍾　孟　秋　律師
　　　被　　　告　丙　○　○
　　　訴訟代理人　乙　○　○
右當事人間因公共危險等案件，原告提起刑事附帶民事訴訟請求侵權行為損害賠償，
經本院刑事庭裁定（九十二年度附民字第三六號）移送前來，本院於九十三年六月一
日言詞辯論終結，判決如左︰
      主    文
被告應給付原告新台幣貳拾壹萬陸仟肆佰陸拾陸元，及自民國九十三年三月十九日起
至清償日止，按週年利率百分之五計算之利息。
原告其餘之訴及假執行之聲請均駁回。
訴訟費用由被告負擔百分之十三，餘由原告負擔。
      事    實
甲、原告方面：
  一、聲明：
    (一)被告應給付原告新台幣（下同）一百六十三萬三千七百一十二元，及自擴張聲
      明狀送達翌日起至清償日止依年息百分之五計算之利息。
    (二)前項判決原告願供擔保請准宣告假執行。
    (三)訴訟費用由被告負擔。
　二、陳述：
    (一)原告所有坐落於嘉義縣新港鄉北崙村七十五號旁之磚造平房倉庫（由原廢棄豬
      舍改建成倉庫），無償借予被告從事煙火蕊心裝填代工工作，於工作之際，被
      告因該屋內蚊子多，欲以打火機點蚊香驅蚊，本應注意該工廠內堆放發火性煙
      火蕊心及易燃物品柴油，應小心火源，避免引燃該些物品，且依當時的情形並
      無不能注意之情事，竟於燃點蚊香時疏未注意，不慎引燃原告儲放之柴油，進
      而引燃屋內之煙火蕊心等物品，造成原告所有之前開房屋及七十五號房、卡車
      輪胎、土機輪胎、冷氣機、電錶、鐵捲門、門、窗等物均遭燒燬，案經原告
      具狀告訴，由檢察提起公訴，被告為嘉義地方法院判處有期徒刑五月，現在貴
      院承審中，依民法第一百八十四條、第一百九十六條之規定，被告自應負賠償
      損害之責，為此提起附帶民事訴訟，請求損害賠償。
    (二)按因故意或過失，不法侵害他人之權利者，負損害賠償責任。故意以背於善良
      風俗之方法加損害於他人者亦同。違反保護他人之法律，致生損害於他人者，
      負損害賠償責任。又按負損害賠償責任者，除法律另有規定或契約另有訂定外
      ，應回復他方損害發生前之原狀，應回復原狀者，如經債權人定相當期間催告
      ，逾期不為回復，得請求以金錢賠償之。因回復原狀應給付金錢者，自損害發
      生時起，加給利息，第一項情形，原告得請求支付回復原狀所支出之必要費用
      ，以代回復原狀。而損害賠償，除法律另有規定或契約另有訂定外，應以填補
      債權人所受損害，民法第一百八十四條第一項前段、第二百十三條第一項、第
      二項、第二百十四條、第二百十六條分別定有明文。查被告因侵權行為，經原
      告以口頭通知回復原狀，拒不回復原狀，原告具狀訴由檢察官偵結提起公訴，
      經法院判處罪刑，原告自得依侵權行為損害賠償之法律關係，請求被告負損害
      賠償責任。請求項目金額如後述。
    (三)磚造平房倉庫燒毀已無法回復原狀，依台灣省建築師公會鑑定書折價後價值請
      求損害賠償五十三萬五千八百一十六元。原鑑定係以鋁窗估價，每樘窗五千六
      百元，如依檜木窗估價每樘為六千元，是故以鋁質窗估價　尚稱允當。倉庫屋
      頂原石棉瓦價格原告願意以每平方公尺一百九十元計算價格計算。
    (四)加強磚造三層住宅修復費用，依建築師公會鑑定書請求修復費用為二十六萬零
      四百九十六元。關於外牆洗石子部份，因整片外牆已因遭受烈火燒烤而嚴重剝
      落，未剝落部份亦遭燻黑，是故應整片牆均拆掉重新施作始能回復原狀，否則
      整面外牆將呈二種不同顏色影響美觀甚鉅，被告主張僅能請求剝落部份之修復
      費用自無理由。
    (五)再查倉庫內所放置之工具、材料均付之一炬，另電錶、電線亦燒燬需重新申請
      ，詳已呈庭之附表及估價單所示，計損失八十三萬七千四百元。證人馬瑞西在
      貴院傳訊時證稱：「原告確實有向我們買這些東西，因原告火燒才請我們開立
      估價單，警卷二十六頁照片就是駕駛鼓，駕駛鼓要配一台大柴油車，捲揚機有
      二台，各配一台小柴油車，駕駛鼓全新價格有二十五萬元，使用十幾年應該還
      有十五、六萬價值。」等語，另證人阮永茂證稱：「我曾向原告借手推車（約
      二、三台）、隔板（十五至二十塊），在八十九年至九十年間原告倉庫約有一
      百多塊隔板，有新的也有舊的。」，證人王榮輝證稱：「原告向我購買二次模
      板，第一次一百多塊第二次二百多塊，一才四十元，每塊模板約十五、十六才
      ，約六百元左右，原告最後一次向我購買是八十九年八、九、十月間，約二百
      二十塊模板，數量約二千一百六十才，一才四十元，是我幫原告搬進倉庫的，
      那時我看到原告倉庫還有些八成新的模板。」等語，由上開證人之證詞可知原
      告倉庫內在失火前確實存放有捲揚機二台、吊高架四組、柴油車（130T）二台
      、（23T）一台，二十四才駕駛鼓一台、手推車十台及隔板二百二十塊（二千
      一百六十才），因被告之過失起火而燒燬，被告自應負賠償之責。
  三、證據：提出估價單影本十四紙，聲請訊問證人阮永茂、王春益、馬瑞西、王榮
      輝，聲請鑑定房屋、豬舍因火災損失及修復費用。
乙、被告方面：
  一、聲明：
    (一)原告之訴駁回。
    (二)訴訟費用由原告負擔。
  二、陳述：
    (一)原告甲○○自八十九年十一月中旬起，在其所有坐落於嘉義縣新港鄉北崙村七
      十五號旁之廢棄豬舍（充作倉庫使用）僱請被告丙○○與訴外人曾姿鈴等人從
      事裝填之爆竹、煙火蕊心之工作，為從事爆竹煙火製造業務之人，其明知所從
      事裝填之爆竹、煙火蕊心係具發火性之物質，本應注意其身為雇主，應設置符
      合標準防止發火性物質引起危害之必要安全設備，以及在該工作地點應避免堆
      置易燃物，以防止發生火災之危險，而依當時情形並無不能注意之情事，竟疏
      於注意遵守上開規定設置符合標準之必要安全設備，且將其駕駛挖土機所使用
      之柴油堆置於該廢棄豬舍內，適於九十年二月二十八日下午四時五十五分許，
      被告丙○○帶同其女兒張羽蟬、張兆鎔與其妹曾姿鈴在該豬舍內設內從事爆竹
      、煙火蕊心裝填工作之際，突然起火，復因原告甲○○未在該廢棄豬舍內設置
      符合標準之安全設施且堆置甚多雜物，因而造成火勢迅速延燒無法控制，不僅
      燒毀該廢棄豬舍，且造成被告丙○○與其女兒張羽蟬、張兆鎔三人閃避不及均
      受傷。因是老闆（原告）家發生火災與被告無關，被告不負賠償責任。至刑事
      判決被告罪刑，被告很不服氣。
    (二)建築師的估價單與事實不符：
      (1)倉庫四周的牆都沒有粉光。
      (2)倉庫建築師估價四個木門，但是實際上只有一個，前次法官也有去勘驗過，
        只有留出入口但是沒有門。屋頂是石棉瓦，建築師估價是烤漆板，石棉瓦現
        禁用，被告同意以每平方公尺一百九十元計算價格，但不含折舊。
      (3)建築師將倉庫的窗戶用鋁門窗去估價，但是實際是水泥框的窗。
      (4)倉庫是非法建築根本沒有申請電錶，但是建築師也估計有電錶，估價單還將
        電錶、配線估算在內。
      (5)加強三樓住宅修護這部分被告有意見，本來損害只有一部分，只要修護就可
        以了，並不需要重新打掉重做，但是估價要全部拆掉重新做，磁磚的部分也
        是這樣。另外折舊部分太少，也請貴院考慮。
      (6)一般買賣都是開立收據或是發票，原告稱另有物品燒毀，但是原告提出的卻
        是估價單，且估價單上面日期有問題，因為年月日都沒有填寫，另外證人與
        於原告所講的購買日期都不符合，而且那些機器都是已經淘汰過時的東西，
        原告說那些東西是全新的，被告不認為必須要賠償原告全新的東西，這些東
        西從火災現場照片也可以窺知一二，這部分也請審酌。
丙、本院依職權調取財政部高雄市國稅局編印「固定資產耐用年數表」、向臺灣嘉義
    地方法院檢察署調閱九十年度偵字第二三三三號甲○○、丙○○公共危險案全卷
    及本院九十二年度訴字第一三號侵權行為損害賠償事件卷，並勘驗火災現場。
      理    由
一、原告起訴原請求被告賠償一百二十八萬二千零七元，嗣擴張聲明請求一百六十三
    萬三千七百一十二元，依照民事訴訟法第二百五十五條第一項第三款之規定，原
    告擴張應受判決事項之聲明，符合法律規定，自可准許。
二、本件原告主張：被告於九十年二月二十八日下午四時五十五分許，無償借用原告
    所有坐落於嘉義縣新港鄉北崙村七十五號旁之磚造平房倉庫，從事煙火蕊心裝填
    代工工作，於工作之際，被告因該屋內蚊子多，欲以打火機點蚊香驅蚊，本應注
    意該工廠內堆放發火性煙火蕊心及易燃物品柴油，應小心火源，避免引燃該些物
    品，且依當時的情形並無不能注意之情事，竟於燃點蚊香時疏未注意，不慎引燃
    原告儲放之柴油，進而引燃屋內之煙火蕊心等物品，造成原告所有之前開房屋及
    七十五號倉庫、卡車輪胎、土機輪胎、冷氣機、電錶、鐵捲門、門、窗等物品
    均遭燒燬，案經原告具狀告訴，由檢察提起公訴，被告為嘉義地方法院判處有期
    徒刑五月，現在貴院承審中，為此堤起附帶民事訴訟，請求損害賠償。
三、被告則以：原告甲○○自八十九年十一月中旬起，在其所有坐落嘉義縣新港鄉北
    崙村七十五號旁之廢棄豬舍（充作倉庫使用）僱請被告丙○○與訴外人曾姿鈴等
    人從事裝填爆竹、煙火蕊心之工作，為從事爆竹煙火製造業務之人，其明知所從
    事裝填之爆竹、煙火蕊心係具發火性之物質，本應注意其身為雇主，應設置符合
    標準防止發火性物質引起危害之必要安全設備，以及在該工作地點應避免堆置易
    燃物，以防止發生火災之危險，而依當時情形並無不能注意之情事，竟疏於注意
    遵守上開規定設置符合標準之必要安全設備，且將其駕駛挖土機所使用之柴油堆
    置於該廢棄豬舍內，適於九十年二月二十八日下午四時五十五分許，被告丙○○
    帶同其女兒張羽蟬、張兆鎔與其妹曾姿鈴在該工廠內從事爆竹、煙火蕊心裝填工
    作之際，突然起火，復因原告甲○○未在該廢棄豬舍內設置符合標準之安全設施
    ，且堆置甚多雜物，因而造成火勢迅速延燒無法控制，不僅燒毀該廢棄豬舍，且
    造成被告丙○○與其女兒張羽蟬、張兆鎔三人閃避不及均受傷。本件火災之發生
    ，與被告無關，被告並無過失，自無賠償責任等語置辯
四、原告甲○○及被告丙○○均否認自己有過失行為，原告甲○○主張：係被告丙○
    ○向伊借用上開廢棄豬舍進行煙火、爆竹蕊心裝填之工作，伊非雇主，且本件火
    災之發生係因丙○○在點蚊香時不慎引燃柴油等易燃物，被告自應負賠償責任等
    語。被告丙○○則辯稱：伊係受雇於原告甲○○從事煙火、爆竹蕊心裝填之工作
    ，起火時伊正在工作，並未點蚊香，不知火災發生之原因為何等語。經查：
  (一)原告甲○○於其位於嘉義縣新港鄉北崙村七十五號住宅旁之廢棄豬舍，經營煙火
    、爆竹蕊心裝填之加工業務，並雇請被告丙○○及曾姿鈴（丙○○之妹）為員工
    之事實，已據被告丙○○指訴及證人曾姿鈴於刑事案件偵、審中、證人王林霞於
    警訊時證述甚詳，且證人張秀蓮證稱：伊從事（煙火）紙盒加工之工作，並委請
    他人代工，代工之內容為裝填煙火之炮心（蕊心），待代工之廠商做好後，其前
    往收取，並送至斗六（煙火工廠）加火藥；伊委請原告甲○○代工，並不認識丙
    ○○等語（見臺灣嘉義地方法院檢察署九十年度偵字第二三三三號被告甲○○公
    共危險案件第一審卷第三四至三六頁），雖證人即王林霞嗣於偵查中及第一審審
    理時翻異前詞，改稱：原告甲○○並未經營前開裝填煙火爆竹蕊心之加工，丙○
    ○、曾姿鈴非原告甲○○所僱之員工云云，惟此究與其於警訊之初證述情節不符
    ，且亦與證人曾姿鈴、張秀蓮、告訴人丙○○前證述情節不符，參以證人王林霞
    係原告甲○○之岳母，情屬至親，其供詞不免袒護，尚難採信。是原告甲○○於
    上開廢棄豬舍從事煙火、爆竹蕊心裝填加工之工作，且僱請被告丙○○與訴外人
    曾姿鈴為員工無疑。
　(二)本件火災初係因被告丙○○以打火機燃點蚊香不慎而起，已據證人王林霞於刑事
　　案件警訊時、偵查中、第一審及本院刑事庭審理時證述甚詳。證人王林霞於刑事
　　第一審證稱：「是丙○○拿打火機在那裡點火，我有叫他不要點火，他不聽。結
　　果過沒有多久，就發現著火了。我看到著火的地方是在丙○○坐的地方」（見同
　　上刑事案件第一審卷八三頁），又於本院刑事庭調查中證稱：「我有看見她（指
　　丙○○）在點蚊香，我有叫她不要點她還點，我講的是實在。在丙○○所坐的地
　　方點的。我實在有看到丙○○在點蚊香，如我有說不實在的話活不過明天」等語
　　，並據證人陳仰豐於本院刑事庭調查時證稱：「是丙○○向我借打火機，打火機
　　最後沒有還我，丙○○在甲○○住處前向我借打火機，但沒有說要做什麼」等語
　　甚詳在卷足稽（見同上刑事案件第二審卷八七、八八頁），足見被告丙○○當時
　　確有在火災現場點蚊香之事實，應係真實。
  (三)被告丙○○雖否認上情，惟刑事案件第一審法院經向被告丙○○就診之國立成功
    大學醫學院附設醫院調閱病歷資料後發現，被告丙○○於其就診時，對該院之住
    院醫師楊峰菁說明案情時，曾『主訴』（患者說明受傷或患病之情形、原因）稱
    ：其係在燃點蚊香時，不慎引燃其附近之油品，以致其身體為火焰灼傷等語（主
    訴欄：Flame burn by gas near her firing蚊香；病史欄：According  to the
    statem ent of the patient and his old chart, she suffered from flamebu
    rn by g aceous  oil  when  she  fired蚊香,then,she was sent  to our ER
    andadmitted  to our BURN CENTER.），此有該醫院九十一年八月七日（九一）
    成附醫外字第七五七二號函與所附病歷資料影本一份及該醫院九十一年八月二十
    九日（九一）成附醫外字第八二五五號函在卷可稽（見同上刑事案件第一審卷第
    一三八至一四七頁、第一六五頁），另刑事案件第一審法院傳喚制作該病歷資料
    之證人即醫師楊峰菁到院作證，該證人亦證稱：病歷資料之病史欄與主訴欄均係
    根據被告丙○○本身之陳述，詳實記載，本件病歷主訴欄與病史欄記載：被告丙
    ○○曾對其表示因家境不好，所以才會帶女兒一起去爆竹工廠工作，因蚊子多，
    所以，點蚊香，在點燃蚊香時，引燃瓦斯或汽油（詳細之物質為何，其不清楚）
    造成灼傷等語（見同上刑事案件第一審卷第一八七至一八八頁），足認本件火災
    之發生，係因被告丙○○以打火機點蚊香時，不慎引燃原告甲○○所存放之柴油
    ，進而引燃屋內之煙火、爆竹蕊心原料及其他易燃物質所致。
  (四)被告丙○○於點燃蚊香時不慎引燃原告甲○○所堆放之柴油，進而引起本件火災
    ，而依當時情形，又無不能注意之情況，其有失火之犯行甚明。而原告甲○○上
    開廢棄豬舍係充作煙火、爆竹蕊心裝填加工廠使用，當時正有工人丙○○、曾姿
    鈴及王林霞、張兆鎔、張羽蟬等人在場，應屬現有人所在之建築物無疑。另該間
    廢棄豬舍，業因本件火災而全部燒燬，此業據嘉義縣消防局至火場勘驗屬實，並
    製有火災原因調查報告書一份附於刑事案卷足憑，且有現場照片二十一張附於刑
    事案卷可資佐證。被告丙○○失火燒燬現有人所在建築物之事實，應可認定。
  (五)按雇主即事業主或事業之經營負責人，對於防止爆炸性、發火性等物質引起之危
    害，應有符合安全標準之必要安全設備，此勞工安全衛生法第二條第二項及第五
    條第一項第二款設有明文。查原告甲○○於上開廢棄豬舍經營煙火、爆竹蕊心裝
    填加工之業務，並僱請被告丙○○及訴外人曾姿鈴施作該項業務，其為雇主甚明
    。又煙火、爆竹蕊心係用以引爆煙火、爆竹，其為發火性物質，亦屬無疑。因此
    ，原告甲○○身為裝填煙火、爆竹蕊心業務之雇主，其有設置防止發火性物質引
    起危害之必要安全設備之注意義務。而原告甲○○提供被告丙○○、訴外人曾姿
    鈴從事煙火、爆竹蕊心裝填作業之場所為一廢棄豬舍，係一獨立磚造石棉瓦建築
    物，內部置放有雜物、鏟土機斗、吊磚車、手推車、雞鳥舍、機油桶、柴油桶、
    引擎、預拌混凝土機具、雜物、機油、輪胎等物品，並未設置消防設備之情，業
    經嘉義縣消防局人員會同原告甲○○至現場勘驗屬實，有上開火災原因調查報告
    書一份在卷可查（見同上刑事案件警卷第一七、一八、二四頁），顯然原告甲○
    ○不僅未依上開規定設置防止發火性物質危害之必要安全設備，甚且將易燃物品
    （如柴油、機油等）置放其內，其違背上開注意義務者灼然。又被告丙○○及被
　　害人即其女兒張羽蟬、張兆鎔三人閃避不及，以致丙○○自己全身體表面積遭受
　　百分之三十二燒傷（二度百分之二十、三度佔百分之十二），其大女兒張羽蟬（
　　八十四年六月三十日生）受有佔體表面積百分之二十燒傷（三度佔百分之六、深
　　二度佔百分之十四）、二女兒張兆鎔（八十七年二月十二日生）受有左手左足二
　　度百分之二之燒傷。雖被告丙○○於點蚊香之際，不慎引燃原告甲○○所堆置之
　　柴油，進而延燒至該廢棄倉庫內其他易燃物，致發生本件火災，被告丙○○與訴
　　外人曾姿鈴在發現火災後，丙○○帶其大女兒張羽蟬，訴外人曾姿鈴帶丙○○之
　　二女兒張兆鎔逃生，因其四人四周均堆滿裝填爆竹、煙火蕊心後之半成品、成品
　　，要跑出來並不容易之情，已據被告丙○○供述及訴外人曾姿鈴於刑事案件偵審
　　中證述甚明，顯然原告甲○○於前揭廢棄豬舍堆置雜物與未設置必要之安全設備
　　，依當時所在之客觀環境，以經驗法則判斷，將導致本件火災擴大且迅速延燒，
　　同時阻礙屋內人員逃生，因此，原告甲○○前開過失行為與被告丙○○、被害人
　　張羽蟬、張兆鎔因閃避不及致受有上開灼傷間，難謂無相當因果關係。
  (六)又本件被告丙○○於成功大學附設醫學院第一次門診時係向當時之住院醫師楊峰
    菁（係新樓醫院委託成功大學附設醫學院代招代訓之住院醫師）主訴係燃點蚊香
    時，不慎引燃其附近之油品，以致其身體為火焰灼傷等語，並經醫師楊峰菁於刑
    事案件第一審證述甚詳在卷，亦有病歷表附卷足稽（見同上刑事案件第一審第一
    六五頁－一六八頁；第一八八頁），因而本件丙○○確有向醫師主訴「點蚊香之
    事實」，否則醫師何能於病歷表記載該「點蚊香」之字句，又因本件現場已遭破
    壞，而本件起火原因已如上所述甚詳，是本件事實已明確。
  (七)綜上所述，原告甲○○與被告丙○○所辯其自己無過失責任，均屬卸責之詞，難
    以採信。本件事證已甚明確，從而，衡量上述各情，被告丙○○點燃蚊香時不慎
    引燃原告甲○○所堆放之柴油，進而引燃屋內之煙火、爆竹蕊心原料及其他易燃
    物質引起本件火災，而依當時情形，又無不能注意之情況，其有失火責任較重，
    應認其負有百分之六十過失肇事責任，而原告甲○○則負有百分之四十過失肇事
    責任，較為持平。
五、按因故意或過失，不法侵害他人之權利者，負損害賠償責任。故意以背於善良風
    俗之方法加損害於他人者亦同。違反保護他人之法律，致生損害於他人者，負損
    害賠償責任。又按負損害賠償責任者，除法律另有規定或契約另有訂定外，應回
    復他方損害發生前之原狀，應回復原狀者，如經債權人定相當期間催告，逾期不
    不為回復，得請求以金錢賠償之。因回復原狀應給付金錢者，自損害發生時起，
    加給利息，第一項情形，原告得請求支付回復原狀所支出之必要費用，以代回復
    原狀。而損害賠償，除法律另有規定或契約另有訂定外，應以填補債權人所受損
    害，民法第一百八十四條第一項前段、第二百十三條第一項、第二項、第二百十
    四條、第二百十六條分別定有明文。查被告丙○○因侵權行為，經原告以口頭通
    知回復原狀，拒不回復原狀，原告具狀訴由檢察官偵結提起公訴，經法院判處被
    告罪刑，原告自得依侵權行為損害賠償之法律關係，請求被告負損害賠償責任。
    其請求項目金額，經本院核定如下：
　(一)原告主張：磚造平房倉庫燒毀已無法回復原狀，依台灣省建築師公會鑑定書折舊
　　後價值請求損害賠償五十三萬五千八百一十六元（參見附表一鑑定損失金額欄以
　　上所載）。原鑑定係以鋁窗估價，每樘窗五千六百元，如依檜木窗估價每樘為六
　　千元，是故以鋁質窗估價，尚稱允當。倉庫屋頂原石棉瓦價格原告同意以每平方
　　公尺一百九十元計算價格計算。本院經核：
    (1)附表一編號三所載「內外牆砂漿粉刷」，被告抗辯原磚造平房倉庫之係磚頭外
      露牆，內外牆並無砂漿粉刷情事，為原告所是認，並稱僅將磚頭重疊縫隙水泥
      抹平，則附表一編號三「內外牆砂漿粉刷」鑑定金額十五萬三千四百三十九元
      應予剔除。
    (2)附表一編號四所載「木門」數量四樘，原告稱：總共三個門，另一個門在火災
      之前就已經自行打掉了等語，則木門鑑定為四個，應剔除一個木門單價三千四
      百元。
    (3)附表一編號五所載「鋁窗」係以鋁質窗估價，惟該倉庫實際上並非鋁質窗，為
      原告所是認，而該倉庫本係豬舍改建之簡陋磚造平房，以高價位之檜木窗（每
      樘六千元）來估價，顯不合常情，應以平價之柳安木窗來估價較為合理。據台
      灣省建築師公會九十三年四月二十八日臺建師（鑑）字第九二０四一－一號函
      復本院稱：「現場看來原建物留下的水泥框是窗台（固定或作為軌道之用），
      窗框應為其他材料（可開啟的），水泥無法作為窗框，因為無法開啟，窗框通
      常為木框、鋁框、不鏽鋼框或是塑膠鋼框等，依現場燒燬遺留及興建時期判定
      為木框，：：若以木框而言：檜木框每樘六千元十二樘共七萬二千元，柳安木
      框每樘三千一百元十二樘共三萬七千二百元」等情，本院認以採柳安木框來計
      價為適當。
    (4)附表一編號七所載屋頂係以「烤漆浪板屋頂」估價，惟實際上屋頂係石棉瓦屋
      頂，現今石棉瓦已禁用，兩造同意以平方公尺一百九十元估價，則屋頂材料損
      失金額應核減為三萬五千零二十一元。
    (5)如附表一所示經本院核定損失金額後，編號一、八、九部分所需費用，並無使
      用年數折舊問題，而其餘編號材質屬於磚造平房倉庫構造之一部分。又台灣省
      建築師公會鑑定書所載倉庫興建十四年、折舊率為百分之十四，亦即該倉庫使
      用年限以一百年估算折舊率，顯然低估磚造平房倉庫之折舊率，為本院所不採
      。據財政部高雄市國稅局編印「固定資產耐用年數表」所載「磚構造」房屋耐
      用年數為二十五年，依所得稅法第五十一條第一項規定：「固定資產之折舊方
      法，以採用平均法、定率遞減法或工作時間法為準則。上項方法之採用及變換
      ，準用第四十四條第三項之規定；其未經申請者，視為採用平均法。各種固定
      資產耐用年數，依固定資產耐用年數表之規定。但為防止水污染或空氣污染所
      增置之設備，其耐用年數得縮短為二年。各種固定資產計算折舊時，其耐用年
      數，除經政府獎勵特予縮短者外，不得短於該表規定之最短年限。」，則依平
      均法（參見曾隆興著「現代損害賠償法論」第二九五、二九六頁）作核算本件
      磚造平房倉庫折舊之依據。
    (6)編號二至七本院核定損失金額合計三十八萬三千五百七十一元，其折舊計算式
      ：
      殘價為３８３５７１元÷（２５年＋１）＝１４７５３元（四捨五入，下同）
      。
      平均折舊率為１÷２５年＝０．０４。
      時價為３８３５７１元－【（３８３５７１元－１４７５３元）×０．０４×
    　１４年】＝１７７０３３元。
    　損害賠償額為時價１７７０３３元－殘價１４７５３元＝１６２２８０元
    (7)綜上，附表一合計賠償金額為１６２２８０元＋３００００元（編號一）＋１
      ２０００元（編號八）＋５１０３元（編號九）＝２０９３８３元。
  (二)原告又主張：倉庫內所放置之工具、材料均付之一炬，另電錶、電線亦燒燬需重
　　新申請，詳已呈庭之附表及估價單所示，計損失六十八萬四千四百元（參見附表
　　二鑑定損失金額欄以上所載）。據證人馬瑞西於本院證稱：「原告確實有向我們
　　買這些東西，因原告火燒才請我們開立估價單，警卷二十六頁照片就是駕駛鼓，
　　駕駛鼓要配一台大台柴油車，捲揚機有二台，各配一名小的柴油車，駕駛鼓全新
　　價格有二十五萬元，使用十幾年應該還有十五、六萬價值。」等語；及證人阮永
　　茂證稱：「我曾向原告借手推車（約二、三台）、隔板（十五至二十塊），在八
　　十九年至九十年間原告倉庫約有一百多塊隔板，有新的也有舊的。」等語，由上
　　開證人之證詞可知原告倉庫在失火前確實存放有捲揚機二台、吊高架四組、柴油
　　車（1.30T）二台、（2.3T）一台，二十四才駕駛鼓一台、手推車十台。原告主
　　張因被告之過失起火而燒燬，被告自應負賠償之責。其請求項目金額，經本院核
　　定如下：
    (1)原告於本院九十三年四月五日行準備程序時主張：「購買明細如估價單所載的
      明細（即附表二編號一至六所列物品），物品是在八十八年尾、八十九年初，
      我分了二次購買，第一次是購買吊高架與柴油車，其他的部分是第二次購買，
      購買的二次時間相差四、五個月。二次購買我都是付現金，第一次我是付錢給
      老闆，第二次付給老闆娘（證人馬瑞西），我是貨到付款，錢都是在我家付的
      。」等語，而證人馬瑞西於同日則證稱：「（提示估價單，總價為七十四萬元
      ）法官問：明細表上有六項，原告購買時間點為何？）估價單的東西是在一、
      二十年前購買的，也有在十幾年前購買的。（問：為何到現在才開立估價單？
      ）原告確實有向我們買這些東西，因原告火燒才請我們開立估價單，估價單上
      面的那些東西確實是向我們購買的，所以我們才會開立估價單，估價單是我們
      最近才開的。駕駛鼓配一台大台的柴油車（二．三馬力），另外一台柴油車是
      調水泥上去的，並不是駕駛鼓要配二台柴油車。捲揚機有二台，各配一台小的
      柴油車」等語，及證人阮永茂於同日證稱其曾向原告借用手推車數台之情形，
      顯見原告購買附表二編號一至六所列物品均在火災發生之前，且使用已逾十年
      。依據財政部高雄市國稅局編印「固定資產耐用年數表」所載「建築用機械及
      設備」（即附表二編號一、二、三、六所列物品）耐用年數為六年，「混凝土
      機械及設備」（即即附表二編號四、五所列物品）耐用年數為五年。上開物品
      時價均為零。本院以附表二編號一之「捲揚機」為例，其耐用年數為六年，依
      上述「平均法」核算其第七年之折舊如下：
      殘價為１０００００元÷（７年＋１）＝１２５００元。
      平均折舊率為１÷７年＝０．１４２８６。
      時價為１０００００元－【（１０００００元－１２５００元）×０．１４２
      ８６×７年】＝１２４９８元。
      損害賠償額為時價１２４９８元－殘價１２５００元＝負２元。亦即超過耐用
      年數之附表二編號一至六所載物品，其損害賠償金額均為０元。
    (2)原告於本院九十三年四月五日行準備程序時另主張：「之前購買的模板我不請
      求，我只請求最後一次的數量，我最後一次是購買一百二十塊模板，時間約在
      八十九年年初約二、三月間，模板我本來是要購買全新的，後來因景氣不好我
      購買的是七、八成新，火燒時模板也是七、八成新，在火燒前模板我有拿去用
      過，但是用了沒幾次，至於模板有幾才我不會計算，我只記得證人王榮輝向我
      收取現金八萬多元（即附表二編號七）。」等語，與證人王榮輝於同日證稱：
      「我從事模板的工作。原告有向我購買模板，原告向我購買了二次模板，第一
      次約一百多塊模板，第二次約二百多塊模板，一才四十元，每塊模板約十五、
      六才，約六百元左右，原告的模板，一塊約一尺寬，一吋高，原告最後一次向
      我購買是在八十九年八、九月、十月間，原告最後一次購買的數量比較多，：
      ：第一次購買因時間已久我不記得了，最後一次購買時，原告倉庫剩下多少模
      板，我沒有印象，原告的模板都是放在倉庫，我有幫原告把模板放進倉庫，原
      告向我購買的模板都是全新的，最後一次數量約二千一百六十才，一才四十元
      ，最後一次的模板是我幫原告搬進倉庫的，那時候我看到原告的倉庫還有些八
      成新的模板，至於數量因我沒有計算，所以我不清楚。」等語相互以觀，原告
      係稱最後一次是購買一百二十塊模板，時間在八十九年年初二、三月間，購買
      的模板七、八成新云云；而證人王榮輝則稱原告向其購買了二次模板，第二次
      購買二百多塊模板都是全新的，時間在八十九年八、九月、十月間云云，不相
      符合。是原告稱其最後一次購買一百二十塊模板，顯難以證明，則其請求該一
      百二十塊模板之損害賠償，尚非有據，應予剔除。至原告縱另有舊模板被燒毀
      ，然原告已陳明不請求被告賠償，附為敘明。
    (3)附表二編號八電表損壞申請所需費用，並無使用年數折舊問題。蓋第一次向台
      電公司申請新裝用電時，固應由申請人支付電表之費用，其後經一定年限，台
      電公司為維護電表之準確度，會自動無償更換電表，如用戶因自己之事故而損
      壞電表，則需支付新電表費用，為一般人所週知之事。
    (4)附表二編號九「配電線換新」，據財政部高雄市國稅局編印「固定資產耐用年
      數表」所載「配電設備」耐用年數為十五年。原配電線路裝置至本件火災發生
      時已有十四年，依上述「平均法」核算其折舊計算式：
      殘價為４５００元÷（１５年＋１）＝２８１元。
      平均折舊率為１÷１５年＝０．０６６６７。
      時價為４５００元－【（４５００元－２８１元）×０．０６６６７×１４年
      】＝５６２元。
      損害賠金償額為時價５６２元－殘價２８１元＝２８１元。
    (5)附表二合計損害賠償金額為６５００元（編號八）＋２８１元（編號九）＝６
      ７８１元。
  (三)原告復主張：加強磚造三層住宅修復費用，依建築師公會鑑定書請求被告給付修
    復費用為二十六萬零四百九十六元（參見附表三鑑定損失金額欄以上所載）。關
    於外牆洗石子部份，因整片外牆已因遭受烈火燒烤而嚴重剝落，未剝落部分亦遭
    燻黑，是故應整片牆均拆掉重新施作始能回復原狀，否則整面外牆將呈二種不同
    顏色影響美觀甚鉅，被告主張僅能請求剝落部分之修復費用，自無理由等語。惟
    據台灣省建築師公會於九十三年四月二十八日臺建師（鑑）字第九二０四一－一
    號函復本院稱：「（外牆洗石子部分）原估算之費用金額為整面牆全部打除重作
    （扣除部分為窗戶面積），金額為原附件五第壹項加第項計十六萬二千八百六
    十四元三角（應為十六萬二千八百六十四元三角之誤）；若不全部打除，為顧及
    原有防水性效用，須依有損害部分水平溝縫單元整個打除為佳，則其數量約為原
    有一半，所須費用金額為八萬一千四百三十八元三角（應為八萬一千四百三十二
    元一角之誤）」等語，可見外牆洗石子部分僅一半牆面打除重作，即可達到恢復
    原狀目的，則原告請求整面牆全部打除重作之費用，為本院所不採，應以一半牆
    面打除重作來計價。又台灣省建築師公會鑑定書所載加強磚造三層住宅興建四年
    、折舊率為百分之四，亦即該加強磚造三層住宅使用年限以一百年來估算折舊率
    ，顯然低估加強磚造住宅之折舊率，為本院所不採。據財政部高雄市國稅局編印
    「固定資產耐用年數表」所載「加強磚造」房屋耐用年數為三十五年，依上開平
    均法核算本件強磚造三層住宅受損部分之折舊如下：
    (1)附表三編號一至六本院核定損失金額合計為十三萬七千零二十二元，其折舊計
      算式：
    　殘價為１３７０２２元÷（３５年＋１）＝３８０６元。
　　　平均折舊率為１÷３５年＝０．０２８６。
　　　時價為１３７０２２元－【（１３７０２２元－３８０６元）×０．０２８６
　　　×４年】＝１２１７８２元。
　　　損害賠償額為時價１２１７８２元－殘價３８０６元＝１１７９７６元。
    (2)附表三編號七鷹架及編號九廢棄物清運部分並無使用年數，不發生折舊問題。
    (3)附表三編號八冷氣機及拆卸安裝部分，損失金額為一萬九千元，據財政部高雄
      市國稅局編印「固定資產耐用年數表」所載「窗型空調設備」耐用年數為五年
      。原窗型冷氣機裝置至火災發生時已有四年，依上述「平均法」核算其折舊計
      算式：
    　殘價為１９０００元÷（５年＋１）＝３１６７元。
　　　平均折舊率為１÷５年＝０．０２。
　　　時價為１９０００元－【（１９０００元－３１６７元）×０．０２×４年】
　　　＝６３３４元。
      損害賠金償額為時價６３３４元－殘價３１６７元＝３１６７元。
    (4)綜上，附表三合計賠償金額為１１７９７６元＋２２９１２元（編號七）＋３
      １５７元（編號八）＋５６７（編號九）元＝１４４６１２元。
  (四)總計附表一、二、三損害賠金償額為２０９３８３元＋６７８１元＋１４４６１
    ２元＝３６０７７６元。
  (五)又本件依前揭理由第四項說明，過失肇事責任分配比例為被告丙○○百分之六十
    ，而原告甲○○則負有百分之四十，較為合理可採，如前所述。原告負百分之四
    十過失肇事責任，並按此過失比例酌減被告之賠償金額。準此，原告本得請求之
    賠償金額為三十六萬零七百七十六元，依被告負擔百分之六十之比例計算，計為
    二十一萬六千四百六十六元，從而，原告依據侵權行為法律關係，請求被告給付
    二十一萬六千四百六十六元，及自擴張聲明狀送達翌日即九十三年三月十九日起
    至清償日止，按週年利率百分之五計算之利息，於法有據，應予准許。逾此部分
    之請求，為無理由，應予駁回。
六、因本案事證已臻明確，兩造其餘攻擊防禦方法均不生影響於本判決之結果，自毋
    庸分析論述，併此敘明。
七、假執行之宣告：
    原告陳明願供擔保，聲請宣告假執行，因原告勝訴部分，未逾一百五十萬元，兩
    造不得上訴第三審。此部分本院判決後即告確定，無宣告假執行必要，其假執行
    之聲請，應予駁回。
八、據上論結：本件原告之訴，為一部有理由，一部無理由，依民事訴訟法第七十九
    條，判決如主文。
中　　　華　　　民　　　國　　九十三　　年　　　六　　　月　　 十五 　　日
　　　　　　　　　　　　　　　　　　臺灣高等法院臺南分院民事第五庭
~B1審判長法官　游　　明　　仁
~B2　　　法官　蘇　　重　　信
~B3　　　法官　黃　　三　　哲
右為正本係照原本作成。
不得上訴。
中　　　華　　　民　　　國　　九十三　　年　　　六　　　月　　　十六　　日
~B法院書記官　魏　　安　　里
附表一：磚造平房倉庫損失價額
┌──┬───────┬──┬──────┬────────┬─────────┬─────────┬─────────┐
│項目│種          類│單位│數        量│單            價│鑑 定 損 失 金 額 │本院核定損失金額  │備              註│
│編號│              │    │            │                │   （新台幣元）   │                  │                  │
├──┼───────┼──┼──────┼────────┼─────────┼─────────┼─────────┤
│ 一 │舊有磚造拆除  │ ㎡ │一○○‧○○│    三○○‧○○│  三○○○○‧○○│  三○○○○‧○○│                  │
├──┼───────┼──┼──────┼────────┼─────────┼─────────┼─────────┤
│ 二 │砌1/2Ｂ磚     │ ㎡ │一八八‧五○│    七○○‧○○│一三一九五○‧○○│一三一九五○‧○○│                  │
├──┼───────┼──┼──────┼────────┼─────────┼─────────┼─────────┤
│ 三 │內外牆砂漿粉刷│ ㎡ │四一四‧七○│    三七○‧○○│一五三四三九‧○○│          ○      │原並無砂漿粉刷    │
├──┼───────┼──┼──────┼────────┼─────────┼─────────┼─────────┤
│ 四 │木門0.9*2.1   │ 樘 │    四‧○○│  三四○○‧○○│  一三六○○‧○○│  一○二○○‧○○│原木門只有三樘    │
├──┼───────┼──┼──────┼────────┼─────────┼─────────┼─────────┤
│ 五 │鋁窗1.5*1.7   │ 樘 │  十二‧○○│  五六○○‧○○│  六七二○○‧○○│  三七二○○‧○○│以柳安木框計價    │
├──┼───────┼──┼──────┼────────┼─────────┼─────────┼─────────┤
│ 六 │杉木屋架      │ ｍ │    九‧四○│一八○○○‧○○│一六九二○○‧○○│一六九二○○‧○○│                  │
├──┼───────┼──┼──────┼────────┼─────────┼─────────┼─────────┤
│ 七 │烤漆浪板屋頂  │ ㎡ │一八四‧三二│    二二○‧○○│  四○五五○‧四○│  三五○二一‧○○│兩造同意以 ㎡１９ │
│    │              │    │            │                │                  │                  │０元計價          │
├──┼───────┼──┼──────┼────────┼─────────┼─────────┼─────────┤
│ 八 │電表更換及配線│ 式 │    一‧○○│一二○○○‧○○│  一二○○○‧○○│  一二○○○‧○○│係電表更換及配線本│
│    │              │    │            │                │                  │                  │身費用，與附表二電│
│    │              │    │            │                │                  │                  │表申請費用不同    │
├──┼───────┼──┼──────┼────────┼─────────┼─────────┼─────────┤
│ 九 │廢棄物清運    │ ｍ │    九      │    五六七‧○○│    五一○三‧○○│      五一○三‧○│                  │
├──┼───────┴──┴──────┴────────┼─────────┼─────────┼─────────┤
│合計│                                                    │六二三○四二‧四○│                  │                  │
├──┼──────────────────────────┴─────────┼─────────┼─────────┤
│    │      鑑定書以十四年屋齡減除百分之十四折舊率後，價值為五三五八一六．○○│                  │                  │
└──┴────────────────────────────────────┴─────────┴─────────┘
附表二：磚造平房倉庫內放置之工具、材料損失價額
┌──┬───────┬──┬────┬────────┬─────────┬─────────┬─────────┐
│五項│種          類│單位│數    量│單            價│損 失 請 求 價 額 │本院核定損失金額  │備              註│
│編號│              │    │        │                │   （新台幣元）   │                  │                  │
├──┼───────┼──┼────┼────────┼─────────┼─────────┼─────────┤
│ 一 │捲揚機        │ 台 │      二│      五○○○○│      一○○○○○│             ○   │建築用機械及設備耐│
│    │              │    │        │                │                  │                  │用年數六年        │
├──┼───────┼──┼────┼────────┼─────────┼─────────┼─────────┤
│ 二 │半高架        │ 組 │      四│      四五○○○│      一八○○○○│             ○   │同右              │
├──┼───────┼──┼────┼────────┼─────────┼─────────┼─────────┤
│ 三 │柴油車（130） │ 台 │      二│      二○○○○│        四○○○○│             ○   │同右              │
├──┼───────┼──┼────┼────────┼─────────┼─────────┼─────────┤
│ 四 │24才駕駛鼓    │ 台 │      一│    二五○○○○│      二五○○○○│             ○   │混凝土機械及設備耐│
│    │              │    │        │                │                  │                  │用年數五年        │
├──┼───────┼──┼────┼────────┼─────────┼─────────┼─────────┤
│ 五 │柴油車(2.3Ｔ) │ 台 │      一│      五○○○○│        五○○○  │                  │同右              │
├──┼───────┼──┼────┼────────┼─────────┼─────────┼─────────┤
│ 六 │手推車        │ 台 │      十│        一二○○│        一二○○○│             ○   │建築用機械及設備耐│
│    │              │    │        │                │                  │                  │用年數六年        │
├──┼───────┼──┼────┼────────┼─────────┼─────────┼─────────┤
│ 七 │模板（12尺x1尺│ 才 │二一六○│            四○│        八六四○○│             ○   │無證據證明有此部分│
│    │x1.5寸）=120片│    │        │                │                  │                  │之損失            │
├──┼───────┼──┼────┼────────┼─────────┼─────────┼─────────┤
│ 八 │電表損壞申請  │ 件 │      一│        六五○○│          六五○○│          六五○○│申請費用無折舊問題│
├──┼───────┼──┼────┼────────┼─────────┼─────────┼─────────┤
│ 九 │配電線換新    │ 式 │      一│        四五○○│          四五○○│          四五○○│配電設備耐用年數十│
│    │              │    │        │                │                  │                  │五年              │
├──┼───────┴──┴────┴────────┼─────────┼─────────┼─────────┤
│合計│（原告以全新物品請求賠償）　　　　　　　　　　　│　　　六八四四○○│　　　　　　　　　│　　　　　　　　　│
└──┴────────────────────────┴─────────┴─────────┴─────────┘
附表三：加強磚造三層住宅損失價額
┌──┬───────┬──┬──────┬────────┬─────────┬─────────┬─────────┐
│項目│種          類│單位│數        量│單            價│鑑 定 損 失 金 額 │本院核定損失金額  │備              註│
│編號│              │    │            │                │   （新台幣元）   │                  │                  │
├──┼───────┼──┼──────┼────────┼─────────┼─────────┼─────────┤
│ 一 │外牆洗石子打除│ ㎡ │一三二‧四一│    二○○‧○○│  二六四八二‧○○│  一三二四一‧○○│以六六．二一㎡計算│
│    │              │    │            │                │                  │                  │                  │
├──┼───────┼──┼──────┼────────┼─────────┼─────────┼─────────┤
│ 二 │雨庇磁磚打除  │ ㎡ │  一一‧六六│    二○○‧○○│    二三三二‧○○│    二三三二‧○○│                  │
├──┼───────┼──┼──────┼────────┼─────────┼─────────┼─────────┤
│ 三 │外牆洗石子    │ ㎡ │一三二‧四一│  一○三○‧○○│一三六三八二‧三○│  六八一九一‧○○│以六六．二一㎡計算│
├──┼───────┼──┼──────┼────────┼─────────┼─────────┼─────────┤
│ 四 │雨庇貼磁磚    │ ㎡ │  一一‧六六│  一二四○‧○○│  一四四五八‧四○│  一四四五八‧○○│                  │
├──┼───────┼──┼──────┼────────┼─────────┼─────────┼─────────┤
│ 五 │鋁窗大（含紗窗│ 樘 │    四‧○○│  五一○○‧○○│  二○四○○‧○○│  二○四○○‧○○│                  │
│    │、玻璃）      │    │            │                │                  │                  │                  │
├──┼───────┼──┼──────┼────────┼─────────┼─────────┼─────────┤
│ 六 │鋁窗小（含紗窗│ 樘 │    四‧○○│  四六○○‧○○│  一八四○○‧○○│  一八四○○‧○○│右列為加強磚造房屋│
│    │、玻璃）      │    │            │                │                  │                  │構成部分，耐用年限│
│    │              │    │            │                │                  │                  │三十五年          │
├──┼───────┼──┼──────┼────────┼─────────┼─────────┼─────────┤
│ 七 │鷹架11*13     │ ㎡ │一四三‧二○│    一六○‧○○│  二二九一二‧○○│  二二九一二‧○○│                  │
├──┼───────┼──┼──────┼────────┼─────────┼─────────┼─────────┤
│ 八 │冷氣機及拆卸安│ 台 │    一‧○○│一九○○○‧○○│  一九○○○‧○○│  一九○○○‧○○│耐用年數六年      │
│    │裝            │    │            │                │                  │                  │                  │
├──┼───────┼──┼──────┼────────┼─────────┼─────────┼─────────┤
│ 九 │廢棄物清運    │ ｍ │    一      │    五六七‧○○│      五六七‧○○│      五六七‧○○│                  │
├──┼───────┴──┴──────┴────────┼─────────┼─────────┼─────────┤
│合計│                                                    │二六○九三三‧七○│                  │                  │
├──┼──────────────────────────┴─────────┼─────────┼─────────┤
│    │    　　　鑑定書以四年屋齡減除百分之四折舊率後，價值為二五○四九六‧○○│                  │                  │
└──┴────────────────────────────────────┴─────────┴─────────┘
